【裁判字號】    95,易,2204
【裁判日期】    951222
【裁判案由】    侵占
【裁判全文】
臺灣板橋地方法院刑事判決              95年度易字第2204號
公  訴  人  臺灣板橋地方法院檢察署檢察官
被      告  乙○○
上列被告因侵占案件，經檢察官提起公訴（94年度偵字第23373
號），嗣因被告就被訴事實為有罪之陳述，本院告知被告簡式審
判程序之旨，並聽取當事人之意見後，裁定改由受命法官獨任進
行簡式審判程序，並判決如下：
    主  文
乙○○連續意圖為自己不法之所有，而侵占對於業務上所持有之
物，處有期徒刑壹年陸月。
    事  實
一、乙○○前因侵占案件，經本院於民國79年8 月13日以79年度
    訴字第873 號判決判處有期徒刑7 月，緩刑2 年，於79年11
    月23日確定（於本案未構成累犯）。詎乙○○於92年間起，
    在位於臺北縣樹林市○○街○ 段42號之國凱事業有限公司（
    下稱國凱公司），擔任業務員，負責貨櫃業務推銷及向客戶
    收取貨款等工作，係從事業務之人。詎其基於意圖為自己不
    法所有之概括犯意，自93年7 月間某日起，利用職務之便，
    連續將向客戶收取之無記名支票、現金貨款及客戶寄至國凱
    公司充作貨款之無記名支票，共計新臺幣（下同）1,330,82
    5 元，以變易持有為所有之意思，予以侵占入己，花用殆盡
    。嗣因國凱公司負責人甲○○於94年9 月間欲暫停營業，清
    算公司財產時，始悉上情。
二、案經國凱公司代表人甲○○告訴臺灣板橋地方法院檢察署檢
    察官偵查起訴，經合議庭裁定後改依簡式審判程序審理。
    理  由
一、程序方面：
    查本件被告乙○○所犯並非死刑、無期徒刑、最輕本刑為三
    年以上有徒刑之罪或高等法院管轄第一審案件，而其於準備
    程序進行中，被告先就被訴事實為有罪之陳述，經法官告知
    簡式審判程序之旨，並聽取公訴人及被告之意見後，本院認
    適宜改依簡式審判程序進行，爰依刑事訴訟法第273 條之1
    第1 項、第284 條之1 規定，由本院合議庭以裁定由受命法
    官獨任進行簡式審判程序，合先敘明。
二、實體方面：
(一)上揭犯罪事實，業據被告乙○○於本院調查、審理時坦承不
    諱，核與告訴人甲○○於警詢、偵訊及本院審理時指述情節
    相符，復有被告簽立之切結書1 份、本票8 紙、統一發票67
    紙（詳95年度偵字第23373 號偵查卷第5-9 、28-62 頁）附
    卷足資佐證，被告自白核與事實相符，應堪採信。是本件事
    證已臻明確，被告犯行洵堪認定，應依法論科。
(二)查被告行為後，刑法業於94年2 月2 日修正公布，95年7 月
    1 日起施行，其中與本件有關部分之第2 條、第33條均業已
    修正，並刪除刑法第56條之規定。按「行為後法律有變更者
    ，適用行為時之法律，但行為後之法律有利於行為人者，適
    用最有利於行為人之法律」，修正後刑法第2 條第1 項定有
    明文。此條規定係規範行為後法律變更所生新舊法律比較適
    用之準據法，本身尚無新舊法比較之問題，於新法施行後，
    應一律適用新法第2 條第1 項之規定，為「從舊從輕」之比
    較，先予敘明。再按本次法律變更，比較時應就罪刑有關之
    共犯、未遂犯、想像競合犯、牽連犯、連續犯、結合犯，以
    及累犯加重、自首減輕暨其他法定加減原因（如身分加減）
    與加減例等一切情形，綜其全部罪刑之結果而為比較，且就
    比較之結果，須為整體之適用，不能割裂分別適用各該有利
    於行為人之法律，此即法律變更之比較適用所應遵守之「罪
    刑綜合比較原則」及「擇用整體性原則」（參見最高法院24
    年上字第4634號判例、27年上字第2615號判例、及最高法院
    95年度第8 次刑事庭會議決議意旨），茲就本件新舊法比較
    結果說明如下：
  1.修正刑法係自95年7 月1 日起施行，在此之前，刑法分則篇
    有關刑之貨幣單位係銀元；且依刑法分則編應處罰金者，應
    適用罰金罰鍰提高標準條例第1 條、第4 條之規定，亦即應
    按各該具體條文制定或修正之時間先後，定其提高之倍數。
    惟被告行為後，刑法施行法增訂第1 之1 條，於95年6 月14
    日經總統公布，並自同年7 月1 日起施行；該條規定：「中
    華民國94 年1月7 日刑法修正施行後，刑法分則編所定罰金
    之貨幣單位為新臺幣。94年1 月7 日刑法修正時，刑法分則
    編未修正之條文定有罰金者，自94年1 月7 日刑法修正施行
    後，就其所定數額提高為30倍。但72年6 月26日至94年1 月
    7 日新增或修正之條文，就其所定數額提高為3 倍」。亦即
    自95年7 月1 日起，刑法分則編所定罰金之貨幣單位，由原
    來之銀元改為新臺幣；且94年1 月7 日刑法修正時，刑法分
    則編未修正之條文定有罰金者，自95年7 月1 日起，有關罰
    金之數額提高為30倍。查刑法336 條第2 項之業務侵占罪有
    罰金刑之處罰，且自24年7 月1 日施行後即未再修正，依增
    訂刑法施行法第1 之1 條之規定，其罰金以新臺幣為單位，
    數額應提高30倍。此規定因屬前揭罰金罰鍰提高標準條例第
    一條但書所稱之「法律已依一定比率規定罰金或罰鍰之數額
    或倍數」，自應優先適用，另修正後刑法第33條第5 款亦已
    將罰金刑調整為新臺幣1,000 元以上，以百元計算，故依前
    述標準換算後，上開法條之罰金刑度部分已變更為「新台幣
    90,000元以下，新台幣1,000 元以上」，然依被告行為時之
    刑罰法律，即罰金罰鍰提高標準條例第1 條前段及修正前刑
    法第33條第5 款規定之罰金最低額銀元1 元計算，上開法條
    之罰金刑最高為銀元1,000 元，最低額為銀元1 元，若換算
    為新臺幣，最高額雖與新法同為新臺幣90,000元，然最低額
    僅為新臺幣3 元。因此，比較上述修正前、後之刑罰法律，
    自以被告行為時關於科處罰金刑之法律較有利於被告。
  2.按「連續數行為而犯同一之罪名者，以一罪論，但得加重其
    刑至二分之一」，修正前刑法第56條定有明文，此條文經修
    正刪除。亦即被告基於概括犯意所為之數行為，自95年7 月
    1 日起已不再成立連續犯而得論以一罪，而應依具體行為之
    性質論罪。查被告所為多次業務侵占犯行均發生於新法施行
    之前，被告業務侵占之各次行為，時間、地點、對象，各均
    獨立，但其時間緊接，所犯係構成要件相同之罪名，主觀上
    顯係基於概括犯意所為，為連續犯，依修正前刑法第56條規
    定，論以一罪，較依新法分論以多次業務侵占罪之結果，對
    被告較為有利。
  3.綜上而論，上開刑法施行法第1 條之1 之增訂及刑法第33條
    第5 款之修正，乃係刑法分則編各罪所定罰金刑之刑罰法律
    效果之變更，上開刑法第56條連續犯之刪除，則相當於科刑
    規範事項之變更，自應依刑法第2 條第1 項規定，綜合罪刑
    全部結果，整體為新舊法之「從舊從輕」比較。因本案被告
    所為，涉犯業務侵占行為，且依本院以下所諭知之被告罪名
    及其宣告刑，適用修正前有關之規定，對被告較有利，故經
    綜合比較新舊法結果，應以修正前刑法對被告有利，自應整
    體依刑法第2 條第1 項前段規定，適用行為時之修正前刑法
    之相關規定予以論處。
三、核被告乙○○所為，係犯刑法第336 條第2 項之業務侵占罪
    。被告乙○○多次犯行，時間緊接，所犯罪名相同，顯係出
    於概括之犯意為之，為連續犯，應依修正前刑法第56條之規
    定以一罪論，並加重其刑。爰審酌被告前已有侵占之前科紀
    錄，素行非佳，竟又貪圖一己之私利而再為本案犯行，其犯
    罪動機、手段，並考量其所侵占之貨款金額達1,330,825 元
    ，數額甚鉅，且自案發迄今，均未與告訴人達成和解並賠償
    損失，暨其坦承犯行之犯後態度等一切情狀，量處如主文所
    示之刑，以資懲儆。
據上論斷，應依刑事訴訟法第273 條之1 第1 項、第299 條第1
項前段，刑法第2 條第1 項前段，修正前刑法第56條、第336 條
第2項 ，修正前罰金罰鍰提高標準條例第1 條前段，判決如主文
。
本案經檢察官吳宗光到庭執行職務。
中    華    民    國    95    年    12    月    22    日
                  刑事第十七庭法  官  鄭燕璘
以上正本證明與原本無異
如不服本判決，應於判決送達後10日內，向本院提出上訴狀。
                              書記官  呂紹明
中    華    民    國    95    年    12    月    22    日
附錄本案論罪科刑法條全文：
刑法第336條第2項：
對於業務上所持有之物，犯前條第一項之罪者，處六月以上、
五年以下有期徒刑，得併科三千元以下罰金。


司法院資訊處製作；財團法人民間司法改革基金會備份。
